臺灣苗栗地方法院民事判決
                            　 111年度簡上字第3號
上訴人即附
帶被上訴人  劉素蘭  
被上訴人即
附帶上訴人  柳宜岑  
上列當事人間請求侵權行為損害賠償事件，上訴人劉素蘭對於中
華民國110年11月23日苗栗簡易庭110年度苗簡字第629號第一審
判決提起上訴，附帶上訴人柳宜岑並提起附帶上訴，經本院於民
國111年6月22日言詞辯論終結，判決如下：
    主  文
原判決關於命被上訴人柳宜岑給付超過新臺幣33,178元，及自民
國110年9月2日起至清償日止，按年息5%計算之利息部分，及該
部分假執行之宣告，暨訴訟費用之裁判均廢棄。
上開廢棄部分，上訴人在第一審之訴及假執行之聲請均駁回。
上訴人其餘上訴及被上訴人其餘附帶上訴均駁回。
第一審訴訟費用由被上訴人柳宜岑負擔4%，其餘由上訴人負擔；
第二審訴訟費用關於劉素蘭上訴部分，由被上訴人柳宜岑負擔10
%，餘由上訴人劉素蘭負擔；第二審訴訟費用關於附帶上訴部分
，由附帶被上訴人劉素蘭負擔。
    事實及理由
壹、程序方面
一、本件上訴人即附帶被上訴人劉素蘭（下稱劉素蘭）上訴時之
    訴訟標的價額為新臺幣（下同）518,648元即原審判決其敗
    訴部分，其繳納第二審裁判費8,430元，嗣於民國111年4月1
    日準備程序表示對原審判決「81,352元」並無不服，僅追加
    原審未請求之居家看護費11,748元、看護費用4萬元、51,00
    0元，合計請求102,748元，並繳納第二審追加之裁判費1,66
    5元。劉素蘭又於言詞辦論即111年6月22日要求撤回上訴，
    然因被上訴人即附帶上訴人柳宜岑（下稱柳宜岑）已於111
    年5月12日提起附帶上訴，依民事訴訟法第459條規定：「上
    訴人於終局判決前，得將上訴撤回。但被上訴人已為附帶上
    訴者，應得其同意。」要得到柳宜岑同意，然柳宜岑明確表
    達不同意劉素蘭將上訴撤回，在此敘明。
二、按被上訴人於言詞辯論終結前，得為附帶上訴；附帶上訴，
    雖在被上訴人之上訴期間已滿，或曾捨棄上訴權或撤回上訴
    後，亦得為之，民事訴訟法第460條第1項前段、第2項分別
    定有明文。又上開規定於簡易程序之上訴程序準用之，同法
    第436條之1第3項亦規定甚明。本件劉素蘭上訴後，柳宜岑
    於本院言詞辯論終結前之111年5月12日具狀提起附帶上訴（
    見卷第135頁），合於前揭法條規定，應予准許。
貳、實體方面
一、上訴人即附帶被上訴人劉素蘭主張：柳宜岑於民國109年8月
    28日7時44分許，騎乘車牌號碼000-0000號普通重型機車（
    下稱系爭機車），在苗栗縣○○鎮○○里○○00號原告自宅前，因
    行駛於路肩，過失撞擊劉素蘭（下稱系爭車禍），致劉素蘭
    受有右胸挫傷合併第6、7、8、9肋骨骨折、血胸、右膝挫傷
    等傷害（下稱系爭傷害），柳宜岑應負侵權行為損害賠償責
    任。而劉素蘭因系爭車禍受有損害及精神上痛苦，共計受有
    ：㈠醫療費用及交通費用：⒈苑裡李綜合醫院（下稱李綜合醫
    院）109年9月9日至110年2月20日之就醫費用共8,481元、⒉
    和麗診所110年3月31日、110年4月28日之就醫費用共32,746
    元、⒊真心診所109年12月31日、110年1月25日之就醫費用共
    4,150元、⒋安平診所110年3月22日至110年5月10日之就醫費
    用共1,650元、前往就醫之交通費用1,594元；㈡精神慰撫金5
    51,379元等，總計600,000元之損害，其依民法第184條第1
    項前段、第191條之2、第195條規定提起本訴等語。並聲明
    ：㈠柳宜岑應給付劉素蘭600,000元，及自起訴狀繕本送達之
    翌日起至清償日止，按週年利率5％計算之利息。㈡願供擔保
    請准宣告假執行。
二、被上訴人即附帶上訴人柳宜岑主張：系爭車禍之發生係因劉
    素蘭步入車道後隨即轉身返回路肩，且未充分注意左右來車
    ，致其騎乘系爭機車措手不及，而與劉素蘭發生碰撞，依交
    通部公路總局新竹區監理所竹苗區車輛行車事故鑑定會（下
    稱行車事故鑑定會）之鑑定意見，認為劉素蘭為肇事原因，
    其無肇事因素，故其就系爭車禍應無過失。又對於劉素蘭所
    請求之醫療費用，並未證明與系爭車禍有何關聯性，此外，
    劉素蘭請求慰撫金之金額過高等語，資為抗辯。
三、原審判決：㈠柳宜岑應給付劉素蘭81,352元，及自110年9月2
    日起至清償日止，按年息5%計算之利息。㈡劉素蘭其餘之訴
    駁回。劉素蘭本就其敗訴部分聲明不服繳納二審裁判費提起
    上訴，然在準備程序時表示沒有對原審判決柳宜岑賠償81,3
    52元不服，僅追加未在原審請求之看護費用102,748元。柳
    宜岑就其敗訴部分並沒有聲明不服，僅要求理賠費用應扣除
    劉素蘭所領取強制責任保險理賠金58,841元而提起附帶上訴
    。劉素蘭併為上訴聲明：㈠請求廢棄原判決不利於上訴人部
    分。㈡上開廢棄部分，柳宜岑應再給付劉素蘭102,748元，並
    自110年9 月2 日狀起至清償日止，按週年利率百分之5計算
    之利息。㈢第一審廢棄部分及第二審上訴費用由柳宜岑負擔
    。柳宜岑則聲明：上訴駁回，第二審訴訟費用由劉素蘭負擔
    。並為附帶上訴之聲明：㈠原判決關於命柳宜岑超過22,511
    元給付部分廢棄。㈡上開廢棄部分，駁回劉素蘭在第一審之
    訴。㈢第一、二審訴訟費用由劉素蘭負擔。由於劉素蘭、柳
    宜岑對於原審判決劉素蘭因柳宜岑之不法侵害行為，所受損
    害合計為406,761元（醫療費用6,761元+精神慰撫金以40萬
    元）。而劉素蘭於系爭車禍與有過失，應負80％過失責任乙
    節，劉素蘭得請求柳宜岑給付損害賠償之金額應為81,352元
    （計算式：406,761元×20％＝81,352元，元以下四捨五入）均
    無不服，劉素蘭雖提起上訴但表示僅追加看護費用102,748
    元之請求，柳宜岑僅要求扣除強制責任保險理賠金58,841元
    ，是原審判決柳宜岑應賠償81,352元部分應已確定，先行敘
    明。
四、按不法侵害他人之身體或健康者，對於被害人因此喪失或減
    少勞動能力或增加生活上之需要時，應負損害賠償責任；不
    法侵害他人之身體、健康、名譽、自由、信用、隱私、貞操
    ，或不法侵害其他人格法益而情節重大者，被害人雖非財產
    上之損害，亦得請求賠償相當之金額，民法第193條第1項、
    第195條第1項前段分別定有明文。次按不法毀損他人之物者
    ，被害人得請求賠償其物因毀損所減少之價額，同法第196
    條亦定有明文。復依民法第196條請求賠償物被毀損所減少
    之價額，固得以修復費用為估定之標準，但以必要者為限(
    如修理材料以新品換舊品，應予折舊)（最高法院80年度台
    上字第2476號裁判意旨參照）。茲就劉素蘭在二審追加看護
    費用部分102,748元，說明如下：按親屬間之看護，縱因出
    於親情而未支付該費用，然其所付出之勞力，顯非不能以金
    錢為評價，此種基於身分關係之恩惠，自不能加惠於加害人
    ，而應比照一般看護情形，認被害人受有相當看護費之損害
    ，命加害人賠償，始符民法第193條第1項所定「增加生活上
    需要」之意旨。又按當事人已證明受有損害而不能證明其數
    額或證明有重大困難者，法院應審酌一切情形，依所得心證
    定其數額，民事訴訟法第222條第2項定有明文。劉素蘭主張
    受傷期間，手無法舉高，而請人洗衣服、洗澡，請求居家看
    護費用11,748元、看護費用4萬元、51,000元，合計102,748
    元等情。查，劉素蘭因本次事故需仰賴專人照料生活起居，
    依李綜合醫院111年4月19日李綜醫字第1110080號函及該院
    出具診斷證明書記載，109年9月1日轉普通病房起至同年9月
    11日出院計10日，及出院後需專人照顧一個月即30天，合計
    40日，以劉素蘭請求每月4萬，可請求看護費應為53,333元
    （計算式：4萬元+4萬元x10/30＝53,333元），故劉素蘭請求
    40日之看護費53,333元，應屬有據。則劉素蘭基此請求柳宜
    岑給付40日看護費用53,333元部分，核屬適當，逾此範圍之
    請求，因欠缺關聯性即不應准許。另按損害之發生或擴大，
    被害人與有過失者，法院得減輕賠償金額或免除之，為民法
    第217條第1項所明定。旨在謀求加害人與被害人間之公平，
    倘被害人於事故之發生或損害之擴大亦有過失時，由加害人
    負全部賠償責任，未免失諸過苛，因賦與法院得減輕其賠償
    金額或免除之職權。劉素蘭就本件車禍之發生應負80%之過
    失責任，已如前述，則劉素蘭得請求柳宜岑賠償之金額應減
    輕8成為計算，故柳宜岑應賠償之數額為10,667元（計算式
    ：53,333元×20%＝10,667元，小數點以下四捨五入）。
五、按保險人依強制汽車責任保險法規定所為之保險給付，視為
    被保險人損害賠償金額之一部分，被保險人受賠償請求時，
    得扣除之，強制汽車責任保險法第32條定有明文。查劉素蘭
    已領強制汽車責任保險金58,841元，有泰安產險股份有限公
    司111年4月19日（111）個理字第050號函及強制險給付彙整
    表為證（卷第119-121頁），則劉素蘭所得請求之損害賠償
    自應扣除上開理賠金額，扣除後劉素蘭僅得請求柳宜岑賠償
    33,178元（計算式：81,352元+10,667元－58,841元＝33,178
    元）。本件劉素蘭得請求柳宜岑賠償之金額為33,178元。
六、綜上，劉素蘭本於侵權行為之法律關係，請求柳宜岑應給付
    上訴人33,178元，及自110年9月2日起至清償日止，按年息5
    %計算之法定遲延利息，為有理由，自應准許。逾此部分之
    請求，為無理由，應予駁回。從而，劉素蘭之訴有理由部分
    ，原審為柳宜岑敗訴之判決，並依職權為假執行之宣告，依
    法尚無不合。就此部分，劉素蘭上訴部分（看護費10,667元
    ）上訴為有理由，應予准許。柳宜岑附帶上訴部分（10,667
    元）為無理由，應予駁回。惟劉素蘭之請求超過33,178元本
    息部分，原法院亦命柳宜岑給付，並為假執行之宣告，即有
    未合。就此部分，劉素蘭之上訴為無理由，柳宜岑附帶上訴
    則為有理由，爰由本院將原判決此部分包括假執行宣告均予
    廢棄，改判駁回劉素蘭此部分之訴及假執行之聲請。
七、本件事證已臻明確，兩造其餘攻擊防禦方法及所提證據，經
    核與判決之結果不生影響，爰不逐一論述，併此敘明。
八、據上論結，本件劉素蘭在二審追加之訴為一部有理由，一部
    無理由，柳宜岑之附帶上訴為有理由，依民事訴訟法第436
    條之1第3項、第450條、第449條第1項、第79條、第78條，
    判決如主文。
中　　華　　民　　國　　111 　年　　7 　　月　　13　　日
                民事第一庭    審判長法　官  宋國鎮　
                                    法　官  張新楣　
                                    法　官　張珈禎
以上正本證明與原本無異
不得上訴
中　　華　　民　　國　　111 　年　7 　　月　　13　　日
                                    書記官  林岢禛